臺灣桃園地方法院刑事判決　　　　　　　　　　　　九十二年度易字第一四八八號
　　公　訴　人　臺灣桃園地方法院檢察署檢察官
　　被　　　告　甲○○
右列被告因竊盜案件，經檢察官提起公訴（九十二年度偵字第一六九八二號），及移
    主    文
甲○○連續攜帶兇器竊盜未遂，處有期徒刑柒月；扣案之鑰匙壹支沒收。
    事    實
一、甲○○於民國八十五年間，因肅清煙毒條例、麻醉藥品管理條例等案件，分經法
    院判處有期徒刑七月、七月、三年四月、一年六月確定，並經定應執行刑為五年
    二月，於八十七年七月十四日入監執行，九十一年四月四日因縮短刑期假釋出監
    （未構成累犯），於假釋期間猶不知悔改，竟基於意圖為自己不法之所有之概括
    犯意，連續為下列竊盜犯行：
    (一)於九十二年十月二十八日凌晨四時三十分許至五時許間某時，在桃園縣龍潭鄉
      ○○路二六四號前，因丁○○所有ＩＤ─三六００號自小客車車門未上鎖，甲○○即打開車門進入其內，以先前在路邊拾得而據為己有之鑰匙一支，插入電
      門啟動後，旋即駛離現場而竊取之，甲○○得手後，於當日十一時許，駕駛該
      車至鄭炎根住處，要不知情之鄭炎根駕駛該車搭載其至桃園縣桃園市，於當日
      下午六時許，行經桃園縣大溪鎮○○路○段三元一街口時，為警查獲，並扣得
      甲○○所有用以竊取該車輛之鑰匙一支；
    (二)甲○○經警查獲後，仍不知警惕，猶承前犯意，在向朋友「張建東」借得金屬
      材質、末端呈尖型狀而客觀上可供兇器使用之六支開鎖工具後，於九十二年十
      一月一日夜間七時四十五分許，在桃園縣龍潭鄉○○街二號前，以其中一支螺
      絲起子插入丙○○所有ＥＡ─六四三三號自小客車車門，轉開門鎖後進入其內
      ，並以另一支Ｌ型工具插入電門（門鎖及電門遭毀損部分未據告訴），但未能
      啟動而不遂，甲○○因而作罷走出車外，在欲離去之際，適丙○○偕同友人乙○○返回停車處所而當場發覺，旋即報警查獲。
二、案分經桃園縣政府警察局大溪分局、平鎮分局報告臺灣桃園地方法院檢察署檢察
    官偵查起訴及移送併辦。
    理    由
一、右揭事實一(一)所示竊盜犯行，訊據被告甲○○矢口否認之，辯稱：那部車是「張
    建東」交給鄭炎根開的，鄭炎根先開車到大溪「張建東」女友住處，「張建東」
    下車後，就叫伊等開車去逛逛，結果就被警查獲，當時是鄭炎根在開車，伊坐在
    客座上云云。然查：
    (一)被告於右揭時、地，因被害人丁○○所有自小客車車門未上鎖，被告打開車門
      進入其內後，以先前所拾得鑰匙一支，插入電門後啟動，其後駕駛該車前往鄭
      炎根住處，要鄭炎根為之駕車前往桃園市，在途中為警查獲此事實，業據被告
      於警詢中坦承：九十二年十月二十八日凌晨四時三十分許，在桃園縣龍潭鄉○○路（正確位置不詳）偷竊該部車輛，因為該車車門未上鎖，伊自己一人用撿
      來的鑰匙一插電源開關就啟動開關了，竊得該部車輛後，約於當日十一時許，
      就到鄭炎根的住處去找他，因為朋友的車輛故障在桃園市，伊請鄭炎根協助去
      拖朋友的車輛，並由鄭炎根駕駛，尚未到達時，伊等就被查獲˙˙˙伊所有的
      車輛於日前遭當鋪公司收回，伊沒有其他代步工具且又身無分文，所以才會去
      偷別人的車輛等語，於偵查中坦承：伊的車被當鋪拿走，又沒錢，就以之前撿
      到的鑰匙在路邊找一部車開，這是二十八日凌晨早上五點多龍潭中正路附近˙
      ˙˙（扣案鑰匙）是用來開那部車的鑰匙等語不諱。核與證人鄭炎根於警詢中
      所述：二十八日十一時許，甲○○駕駛該部車輛到伊住處找伊，向伊說朋友的
      車壞在桃園，請伊幫忙協助拖朋友的車輛，甲○○並說他很累，就叫伊先開該
      部車輛等語，於偵查中所述：（被警查獲當時車何人在開？）伊在開，因甲○○來找伊，拜託伊載他去找朋友，他說他很累，請伊開車，當時甲○○坐在伊
      旁邊等語相符。被害人丁○○於警詢及本院審理中亦指陳所有車輛停在住家門
      口前，於當天上午六時許要上班時發現遭竊之事，有車輛車牌失竊作業─查獲
      車輛認可資料在卷足憑（以上見九十二年度偵字第一八００八號卷第五至六、
      一二至一三、一六至一八、四六至四七頁，本院九十三年一月六日審判筆錄）
      。此外，並有用以開啟該車輛之鑰匙此扣案物（臺灣桃園地方法院檢察署九十
      二年度保管字第五六九四號，同上偵查卷第二五頁）可資佐證。
    (二)被告其後於本院審理中雖翻異上開警、偵訊自白，辯稱：是警察要伊承認，偷
      竊的時間、地點及方式，都是警察跟伊說的云云，並改以前詞置辯。惟查：
    1.證人即本案製作被告警詢筆錄員警柳明金就此於本院審理中證稱：（警詢筆錄
      內容）是根據被告陳述記載的˙˙˙（被告說是你要求他承認的？）沒有這件
      事等語明確。況且依前揭警詢筆錄所載，時間是當日凌晨四時三十分許，地點
      在桃園縣龍潭鄉○○路，並附註正確位置不詳，以員警當時可由前揭卷附車輛
      車牌失竊作業─查獲車輛認可資料查得詳細失竊地點，若真係員警告知被告行
      竊地點，大可明確記載該失竊地點，並要被告對此自白，何以捨此不為？況且
      ，被告其後經警移送檢察官訊問時，不僅與警詢中為相同供述，甚至在檢察官
      訊問該自小客車如何得來，在並未提示任何資料情況下，猶自行供稱行為時間
      、地點，且說是用鑰匙打開的，還說那台車都已經那麼老舊了等語，此業據本
      院當庭勘驗偵查錄音帶無訛（見本院九十三年一月六日審判筆錄）。足認被告
      警詢及偵查中所述，確係出於任意性無訛。
    2.依被告警詢及偵查中所述行竊地點在龍潭中正路附近，時間約在當日凌晨四時
      三十分許至五時許，核與被害人丁○○於警詢及本院審理中所述，前一天五點
      多將該車停在其桃園縣龍潭鄉○○路二六四號住處前，隔天上午六時許上班時
      發現遭竊一事，若合符節。而被告於警詢及偵查中陳稱竊得該車後，前往鄭炎
      根住處，要鄭炎根駕駛該車載其前往桃園市處理車輛拖吊之事，亦與證人鄭炎
      根警詢及偵查中所述，互核一致。又依被告於警詢中所述：當時由鄭炎根開該
      部車輛，伊坐在右前座，警方要攔伊等的車輛，伊就叫鄭炎根快開走，鄭炎根
      就開車逃避警方加速逃逸等語，證人鄭炎根就此於警詢中亦證稱：當時由伊開
      該部車輛，甲○○坐在右前座，警方要攔檢伊等的車輛，甲○○不知何原因就
      叫伊快開走，伊就覺得很奇怪，但是伊也是無照駕駛，怕被警方攔檢，所以駕
      車加速逃逸逃避警方攔檢等語，若該車並非被告所竊得，何以其會在警方攔檢
      時，要證人鄭炎根加速逃逸？在在均顯示被告右揭警詢及偵查中自白竊取一事
      ，確與事實相符。
    3.至被告其後於本院審理中改稱車輛是「張建東」交給鄭炎根開的云云。然依被
      告警詢及偵查筆錄所載，不僅未曾提及此事，且依證人鄭炎根警詢及偵查筆錄
      ，亦未提及「張建東」之人，甚至在檢察官訊問時，被告還供稱證人鄭炎根並
      不知情等語，則被告所稱該車輛是「張建東」交給鄭炎根開的一事，實堪存疑
      。此外，依證人柳明金於本院審理中所述：（被告警詢中所述有無提到張建東
      這個人？）從頭到尾都沒有提到這個人等語，更顯見被告其後於本院審理中所
      辯，為飾卸之詞，難以憑信。
二、右揭事實一(二)所示竊盜犯行，則據被告於警詢及偵、審中坦承不諱，核與被害人
    丙○○於警詢及偵、審中，證人乙○○於警詢及本院審理中所述相符，並有被告
    開啟該車門門鎖及插入電門所用之螺絲起子、Ｌ型工具等扣案物可資佐證（以上
    見九十二年度偵字第一六九八二號卷第一四至一五、一八至一九、二三、五七至
    五八頁，本院九十三年一月六日審判筆錄）。
三、核被告右揭事實一(一)所為，係犯刑法第三百二十條第一項之竊盜罪。按刑法第三
    百二十一條第一項第三款之攜帶兇器竊盜罪，係以行為人攜帶兇器竊盜為其加重
    條件，此所謂兇器，其種類並無限制，凡客觀上足對人之生命、身體、安全構成
    威脅，具有危險性之兇器均屬之，且祇須行竊時攜帶此種具有危險性之兇器為已
    足，並不以攜帶之初有行兇之意圖為必要。螺絲起子為足以殺傷人生命、身體之
    器械，顯為具有危險性之兇器（最高法院七十九年臺上字第五二五三號判例要旨
    參照）。依卷附被告為警查獲時所扣得行竊工具照片（見九十二年度偵字第一六
    九八二號卷第一三頁），該工具均為金屬材質，且呈尖型狀，經本院於調查時提
    示與被告辨識後，其答稱：伊用從右邊數來的第二支工具插入汽車的門孔鎖，轉
    開以後就可以打開進去，那個工具目的是用來破壞鑰匙的等語，於本院審理時提
    示該照片與其辨識後，訊以：當時你是用那個東西去開車門，撬鎖頭？其答稱：
    從照片數過來第二支及第三支之工具伊都有用等語（以上見本院九十二年十二月
    十五日訊問筆錄，九十三年二月十日審判筆錄），而其所述第二支工具，則為螺
    絲起子，第三支工具則為末端尖型之Ｌ型工具，被告既可用之作為破壞汽車門鎖
    之用，客觀上自足以對人之生命、身體、安全構成威脅，為具有危險性之兇器。
    是被告辯稱該工具應非兇器云云，並不可採。又竊盜既遂與未遂之區別，應以所
    竊得之物已否移入自己權力支配之下為標準（最高法院十七年上字第五０九號判
    例意旨參照），而本件行為客體為汽車，屬交通工具之一種，性質上非可任意攜
    離，而須按一定方式操作發動後，待其能為移動或已為移動時，始達於移入自己
    實力支配之下。而依被告於本院審理中所述，伊當時把車門打開，進入車裡面，
    要打開電門都打不開，就要離開，走出來的時候，就被車主發現等語，此與被害
    人丙○○於偵查中所述：˙˙˙伊與同學要回去開車時，見被告從伊車上駕駛坐
    下來，準備要跑，伊二人便捉住他，當時車未被發動，整個駕駛座的車門鎖被撬
    壞，電門也被撬壞等語，證人乙○○於警詢中所述：甲○○從丙○○所有自小客
    車駕駛座開門下車等語相符，則被告雖已經破壞汽車車門及電門鎖，然仍未能啟
    動駛離，按上說明，核屬未遂，公訴人認被告當時已經發動車輛，核與卷附事證
    未合，又以被告已經破壞門鎖，而認屬竊盜既遂，亦有未洽，然既遂犯與未遂犯
    間之基本犯罪構成要件相同，故無庸變更起訴法條。是核被告事實一(二)所為，係
    犯刑法第三百二十一條第二項、第一項第三款之攜帶兇器竊盜未遂罪。又被告已
    著手於加重竊盜罪之實施，而不遂，為未遂犯，爰依既遂犯之刑減輕之。被告二
    次竊盜犯行，時間緊接，所犯係構成要件相同之罪，顯係基於概括犯意為之，應
    依連續犯之規定，擇一情節較重之攜帶兇器竊盜未遂罪論，並依法加重其刑，而
    先加後減之。公訴人就右揭事實一(一)移送併辦，核與已起訴事實一(二)有連續犯之
    裁判上一罪關係，本院自應併與審理。爰審酌被告於八十五年間，因肅清煙毒條
    例、麻醉藥品管理條例等案件，分經法院判處有期徒刑七月、七月、三年四月、
    一年六月確定，並經定應執行刑為五年二月，於八十七年七月十四日入監執行，
    九十一年四月四日因縮短刑期假釋出監，有臺灣桃園地方法院檢察署刑案資料查
    註紀錄表及臺灣高等法院被告全國前案紀錄表等附卷可稽，其於假釋期間復為本
    件竊盜犯行，顯然不知悔改，及其犯罪手段、竊得財物價值、對被害人造成損害
    及犯罪後態度等一切情狀，量處如主文所示知刑，以示懲儆。扣案之鑰匙一支，
    依被告前揭警詢及偵查中所述，原為無主物，係其拾獲後占有，核屬被告所有，
    且係供事實一(一)竊盜犯罪所用之物，已據認定如前，應依法宣告沒收；至事實一
    (二)所示為警查獲時，扣得開鎖工具六支、鑰匙五支，依被告於本院調查中所述：
    （開鎖工具）伊朋友張建東交給伊的，因為伊要跟他借錢，他說沒有錢，他就交
    給伊這六支工具，跟伊說偷車賺錢，（扣案鑰匙）是伊別的朋友的，他叫阿發，
    他只是把鑰匙放在伊這邊而已，跟本件沒有關係等語，則此部分扣案物既無證據
    認定屬被告所有，且鑰匙五支，亦無從認定係被告行竊之用，自無從為沒收宣告
    ，併與敘明。
據上論斷，應依刑事訴訟法第二百九十九條第一項前段，刑法第三百二十一條第二項
、第一項第三款、第二十六條前段、第五十六條、第三十八條第一項第二款，判決如
主文。
本案經檢察官胡原龍到庭執行職務。
中      華      民      國    九十三    年      二      月    二十四    日
                                臺灣桃園地方法院刑事第五庭
                                    審判長法  官  林  婷  立
                                          法  官  邱  滋  杉
                                          法  官  許  泰  誠
右正本證明與原本無異。
如不服本判決，應於判決送達後十日內，向本院提出上訴狀。
                                          書記官  王  嘉  麒
中      華      民      國    九十三    年      二      月    二十七    日
附錄本案論罪科刑法條全文：
中華民國刑法第三百二十一條第二項、第一項第三款
犯竊盜罪而有左列情形之一者，處六月以上、五年以下有期徒刑：
一  於夜間侵入住宅或有人居住之建築物、船艦或隱匿其內而犯之者。
二  毀越門扇、牆垣或其他安全設備而犯之者。
三  攜帶兇器而犯之者。
四  結夥三人以上而犯之者。
五  乘火災、水災或其他災害之際而犯之者。
六  在車站或埠頭而犯之者。
前項之未遂犯罰之。
